最高法院刑事判決　　　　　　　　　　　　　　　八十八年度台上字第四七二一號
　　上　訴　人　甲○○
　　選任辯護人　林合民律師
右上訴人因違反槍砲彈藥刀械管制條例案件，不服台灣高等法院中華民國八十八年六
月一日第二審判決（八十八年度上訴字第二六一號，起訴案號：台灣桃園地方法院檢
察署八十七年度偵字第九二三三、九八六六號），提起上訴，本院判決如左：
    主  文
原判決關於甲○○無故持有手槍部分撤銷，發回台灣高等法院。
    理  由
本件原判決認定上訴人甲○○雖知悉羅田寶係為同案被告邱福金持手槍射擊成傷，竟
受邱福金之兄邱福欽（未據起訴）為脫免邱福金之罪責，乃以免除上訴人一百餘萬元
賭債及每月給予安家費用二萬元之條件，委請上訴人出面頂罪。經上訴人應允後，邱
福欽即著手安排。邱福欽及上訴人即共同基於概括犯意之聯絡，先於民國八十七年六
月二十五日下午，由邱福欽持邱福金犯案所用之美製九二貝瑞塔手槍一支（含彈匣一
個）、子彈二發，交付上訴人。二人並共同持槍前往高速公路中壢休息站停車場旁垃
圾桶藏放，再由上訴人於是日十八時二十分許，在該處以公用電話電告警方係其犯案
及其藏槍地點。同日經警至該處起獲前揭槍枝、子彈及其自白犯案之自白書一份，惟
上訴人並未出面投案。邱福欽又於八十七年七月五日交付另一把與槍擊案無關之美製
九二貝瑞塔手槍一支（含彈匣一個）、子彈五發予上訴人，並共同將該批槍彈藏置在
桃園縣平鎮市○○路○○路口陸橋旁草叢內，且囑上訴人於同日投案。再由上訴人於
投案後帶警至上述藏槍地點起獲前揭藏放之槍枝一支、子彈五發。嗣邱福欽並未依約
按期給付上訴人安家費用，且法院判決之刑期較邱福欽預期者為重，上訴人始供出上
情等情。因而撤銷第一審關於此部分之判決，改判論處上訴人共同連續未經許可持有
手槍罪刑，固非無見。
惟查：(一)原判決認定上訴人與邱福欽連續二次共同前往高速公路中壢休息站停車場旁
垃圾桶，及桃園縣平鎮市○○路○○路口陸橋旁草叢內藏放該二把槍彈，係引用上訴
人於原審之供述為依據。但上訴人於原審係供稱：八十七年六月二十五日交第一把槍
，在中壢高速公路休息站，第二把槍是他放在延平路，因為當天我回家祭拜。又稱：
我替邱福金扛罪，邱福欽他把槍及子彈放在那個地方，叫我打電話向警方投案等語（
見原審卷第四十六頁、第二百零五頁背面）。並未供述與邱福欽共同前往藏放該槍、
彈。原判決認定之事實與所引用之證據資料不符，有理由矛盾之違法。(二)審理事實之
法院，對於案內一切證據，除認為不必要者外，均應詳為調查，然後基於調查所得之
心證，以為判斷事實之基礎，如有應行調查之證據未經依法調查，率予判決，即屬刑
事訴訟法第三百七十九條第十款所稱之當然違背法令。本件原判決認定上訴人與邱福
欽共犯本罪，則對於共犯邱福欽之供述，即有參酌之需要，自有調查之必要性，又非
不易或不能調查。原審雖曾加以傳喚，但邱福欽未於調查時到庭，原審並未進一步為
傳喚或拘提，盡其調查能事，遽行判決，自有應於審判期日調查之證據未予調查之違
誤。(三)原判決對於扣案之子彈七發，均依違禁物予以沒收。但依卷內所附之內政部警
政署刑事警察局鑑驗通知書所載（見八十七年度偵字第九八六六號卷第七十一頁），
送鑑之子彈五發，已試射二發。則該已試射之子彈二發，已非違禁物，原判決併予宣
告沒收，難認適法。(四)原判決認定上訴人與邱福欽為脫免邱福金刑責，而持邱福金犯
罪之槍彈先予藏放，再由上訴人告知警方藏槍地點並出面頂替。則上訴人持有本件槍
彈之行為，似與其涉犯刑法第一百六十四條第二項之罪，有方法結果之牽連關係，為
裁判上一罪。此部分雖未經檢察官起訴，但仍得據以裁判。原判決疏未審酌及此，亦
有未當。(五)按刑法第六十二條所謂自首，祇以犯人在其犯罪未發覺前，向該管公務員
告知其犯罪，而不逃避接受裁判為已足，並不以犯罪後即時投案為要件。本件原判決
認定上訴人係於警方發覺前，自行以電話通知警方其持有本件第一把手槍及子彈，雖
未即時向警方投案，但於將另一把手槍及子彈藏放後，即自行向警方投案，並帶同警
方起出第二把手槍及子彈等情。所認定之事實如果無訛，上訴人雖於自首犯罪後未及
時投案，但仍於嗣後向警方投案，接受裁判，揆諸前揭說明，上訴人之行為與自首之
要件，並無不合。原判決未適用刑法第六十二條之規定，減輕其刑，亦有不適用法則
之違法。上訴意旨執以指摘原判決不當，非無理由，應認有發回更審之原因。
據上論結，應依刑事訴訟法第三百九十七條、第四百零一條，判決如主文。
中      華      民      國    八十八    年      八      月    二十六    日
                              最高法院刑事第八庭
                                  審判長法官  吳  雄  銘
                                        法官  石  木  欽
                                        法官  王  憲  義
                                        法官  郭  毓  洲
                                        法官  孫  增  同
      右正本證明與原本無異
                                              書  記  官
中      華      民      國    八十八    年      八      月     三十     日
